【裁判字號】    95,交聲,491
【裁判日期】    950815
【裁判案由】    聲明異議
【裁判全文】
臺灣臺南地方法院交通事件裁定      95年度交聲字第491號
原處分機關  交通部公路總局嘉義區監理所臺南監理站
異  議  人  甲○○
即受處分人
上列受處分人因違反道路交通管理處罰條例案件，對於交通部公
路總局嘉義區監理所臺南監理站民國95年3 月21日所為之裁決處
分（處分案號：嘉監南字第裁74-S00000000號）聲明異議，本院
裁定如下：
    主  文
異議駁回。
    理  由
一、本件異議意旨略以：
  (一)異議人即受處分人甲○○（下稱異議人）於民國94年11月28
    日18時53分許駕駛車號ZY-0310 號豐田自用小客車，行駛於
    臺南市○○路與長榮路口時，因與人碰撞，致遭裁決罰鍰新
    臺幣（下同）900元及記點4點。
  (二)異議人並未違反道路交通安全規則及道路交通管理處罰條例
    ，且為證清白，就事故責任之鑑定業已提出覆議，原處分機
    關實應待覆議結果確定後據以為決定，如此當有所本而得令
    當事人甘服，爰聲請撤銷原處分。
二、按汽車駕駛人轉彎時，轉彎車不讓直行車先行，處200 元以
    上600 元以下罰鍰（即新臺幣600元以上1,800元以下罰鍰）
    ，並記違規點數1 點；汽車駕駛人，駕駛汽車違反道路交通
    安全規則，因而肇事致人受傷者，記違規點數3 點，道路交
    通管理處罰條例（下稱處罰條例）第48條第1項第6款、第61
    條第3項前段及第63條第1項第1款分別定有明文。
三、經查：
  (一)本件異議人於94年11月28日18時53分許，駕駛車牌號碼ZY-0
    310 號自用小客車，沿臺南市○○路由西往東方向行駛，行
    經該路與長榮路交岔路口時，因未注意轉彎車應讓直行車先
    行，即貿然左轉，與林奕廷所駕駛沿長榮路機慢車優先道直
    行之車牌號碼KTO-529 號重機車發生碰撞，林奕廷因而受有
    雙下肢表淺擦傷、左側陰囊挫傷等傷害之事實，案經臺南市
    警察局員警調查後掣單舉發，並經原處分機關即交通部公路
    總局嘉義區監理所臺南監理站裁處以異議人違反處罰條例第
    48條第1項第6款、第61條第3項前段（裁決書贅載第1款）、
    第63條第1項第1款等規定，裁處罰鍰900元，並記違規點數4
    點等事實，有卷附臺南市警察局南市警交字第S00000000 號
    舉發違反道路交通管理事件通知單、原處分機關嘉監南字第
    裁74-S00000000號違反道路交通管理事件裁決書、臺南市警
    察局95年4月25日南市警交字第09550137820號函暨附異議人
    與林奕庭之警詢筆錄、道路交通事故現場圖、道路交通事故
    調查報告表(一)、(二)及交通事故現場暨傷情照片17幀等可稽。
  (二)依卷附道路交通事故現場圖及道路交通事故調查報告表所載
    ，及參酌異議人與被害人林奕廷於警詢中之陳述，可認異議
    人當時係駕車行駛至小東路與長榮路交岔路口時，欲左轉進
    入長榮路，屬轉彎車；而被害人林奕廷則駕車沿長榮路直行
    ，屬直行車。而依異議人於警詢中供稱：「（事故前你車速
    如何？事故前有無看見對方自何方向駛來？距離多遠？）我
    車速約10公里。肇事前我有看見對方機車過來，距離很遠，
    但我不清楚多遠」，及被害人林奕廷所陳述：「事故前你車
    速如何？事故前有無看見對方自何方向駛來？距離多遠？）
    我當時車速約多少我並不清楚，肇事前我沒有看到對方車輛
    ，當我看到對方車輛在我前方要左轉時，想要閃避已經來不
    及」等語（參卷附警詢筆錄）。再參諸現場蒐證照片所示，
    本件交通事故造成異議人所駕駛上開自用小客車右前門、右
    後門均凹損、右前輪軸斷損、右照後鏡斷，被害人林奕廷所
    駕機車前叉歪、車頭凹損、左後方向燈斷，故依上開證據顯
    示，足認異議人確於轉彎時，未讓直行車先行，致與林奕廷
    所駕駛機車發生碰撞，並因此造成林奕廷受有前開傷害之結
    果，故異議人於上開時、地，駕車而有轉彎車未讓直行車先
    行，及因違反道路交通安全規則，肇事致人受傷之違規行為
    ，應可認定。
  (三)本件交通事故肇責先後經送往臺灣省臺南區車輛行車事故鑑
    定委員會及臺灣省車輛行車事故覆議鑑定委員會鑑定結果，
    均認為「一甲○○駕駛小客車，行經設有行車管制號誌肇事
    岔路口，轉彎車未讓直行車先行，為肇事主因。二林奕廷駕
    駛普通重型機器腳踏車，行經設有行車管制號誌肇事岔路口
    ，未注意車前狀況，為肇事次因。」，有臺灣省臺南區車輛
    行車事故鑑定委員會臺南區941147號鑑定意見書及臺灣省車
    輛行車事故覆議鑑定委員會95年4月17日府覆議字第0950200
    159 號函存卷可憑，益證異議人確有轉彎車未讓直行車先行
    之違規行為。
  (四)綜上所述，異議人於前述時、地，駕駛上揭自用小客車，有
    轉彎車未讓直行車先行，違反道路交通安全規則因而肇事致
    人受傷之違規事實，既可認定，則原處分機關引用處罰條例
    第48條第1項第6款、第61條第3項前段及第63條第1項第1 款
    ，裁處異議人罰鍰900元，並記違規點數4點，於法即無不當
    ，本件異議無理由，應予駁回。
四、據上論斷，應依道路交通案件處理辦法第19條，裁定如主文
    。
中    華    民    國    95    年    8     月    15    日
                    交通法庭  法  官  張維君
以上正本證明與原本無異。
如不服本裁定，應於收受送達後5日內向本院提出抗告狀（應附
繕本）。
                              書記官  陳慧玲
中    華    民    國    95    年    8     月    15    日


司法院資訊處製作；財團法人民間司法改革基金會備份。
